臺灣臺南地方法院民事判決　　　　　　　 94年度訴字第470號
原　　　告　丙○○
　　　　　　　　　　　　36號.
訴訟代理人　林石猛律師
　　　　　　邱揚勝律師
　　　　　　鍾美馨律師
複　代理人　乙○○
被　　　告　戊○○
上列當事人間請求給付借款事件，經本院於民國94年11月15日言
詞辯論終結，判決如下：
    主  文
原告之訴駁回。
訴訟費用由原告負擔。
    事 實 及 理 由
一、原告起訴主張：緣被告於民國84年4月間向原告借貸新台幣
    （下同）1,200,000元，約定利率按月息百分之1.5計算，並
    以現金給付，惟被告於借款後，僅給付原告三個月之利息（
    每月利息18,000元），自85年1月間起，即未再支付任何利
    息，亦未償還本金，經原告屢次催討，被告不僅拒不償還，
    進而為謀卸責，於94年1月10日出具切結書予原告，辯解其
    並未向原告借貸，只是介紹訴外人甲○○向原告借款而已，
    因訴外人甲○○嗣未依約償還借款，致原告受有損害，被告
    願以10萬元支票一紙以賠償原告云云。然實則係被告向原告
    借得上開款項後，隨即將該借款再借予訴外人甲○○，嗣因
    訴外人甲○○未依期償還，被告還曾以其所持有訴外人甲○
    ○簽發之本票24紙（每紙面額5萬元，合計共120萬元），向
    鈞院聲請本票裁定准予強制執行，但因訴外人甲○○無財產
    而未獲清償，被告不堪損失，乃事後藉前詞狡賴，顯見被告
    毫無清償之誠意，為此爰依兩造消費借貸契約及民法第478
    條規定，提起本件訴訟，聲明求為：被告應給付原告借款
    1,200,000元，及自支付命令送達翌日（94年4月8日）起至
    清償日止，按法定利率即年息百分之5計算之利息等情。
二、被告則以：因84年4月間被告以前公司同事即訴外人甲○○
    急需借貸一筆款項，被告即向表哥即原告介紹要不要借款給
    訴外人甲○○，可以賺取利息，經原告首肯後，便陸續借貸
    給訴外人甲○○，而一開始訴外人甲○○都以小額並開支票
    之方式借貸，並有按期償還，但到最後三張面額各為40萬元
    之支票均跳票時，始未清償，跳票後被告為盡自己介紹人之
    責任，曾找訴外人甲○○出面處理，訴外人甲○○有開立欠
    條及前揭24張本票，被告隨後並為之聲請本票裁定，且上開
    借據資料被告均逐一交付予原告，故被告已盡介紹人之能力
    ，雖被告另願賠償原告部分損失，但原告卻堅稱被告應返還
    借款120萬元，惟被告果有向原告借貸，理應書寫借據，何
    況該筆借款經被告介紹而貸出後，原告於長達10年期間均未
    曾向被告追討，故被告確未曾向原告借貸上開款項，自不負
    償還責任等語，資為抗辯。
三、按當事人主張有利於己之事實者，就其事實有舉證之責任，
    民事訴訟法第277條前段定有明文。依此，民事訴訟如係由
    原告主張權利者，應先由原告負舉證之責，若原告先不能舉
    證，以證實自己主張之事實為真實，則被告就其抗辯事實即
    令不能舉證，或其所舉證據尚有疵累，亦應駁回原告之請求
    ，最高法院亦於17年上字第917號著有判例意旨可稽。次按
    ，請求履行債務之訴，除被告自認原告所主張債權發生原因
    之事實外，應先由原告就其主張此項事實，負舉證之責任。
    依此，當事人主張有金錢借貸關係存在者，即須就其發生所
    須具備之特別要件，即金錢之交付及借貸意思表示互相一致
    負舉證之責任（最高法院43年台上字第377號判例意旨、81
    年度台上字第2372號判決要旨參照）。查原告主張被告曾於
    84 年4月間向原告借貸120萬元，約定利率按月息百分之1.5
    計算一節，則為被告所否認，並以前詞置辯。經查：
   1、原告就其所主張關於被告於84年4月間曾向原告借貸120萬
      元之事實，迄至本院言詞辯論終結之際，均未提出任何兩
      造有就上開特定借款達成借貸合意及交付借款之證據資料
      ，雖被告於本院審理期間，固不否認有經手原告借款之情
      ，惟辯稱：因伊介紹訴外人甲○○向原告借貸，而訴外人
      甲○○不認識原告，所以借款交付及返還過程均透過伊經
      手處理，亦即訴外人甲○○開票借貸（含利息）時，便將
      支票交給伊，伊再將票交給原告，而原告扣除利息款後，
      就拿借款給伊，伊再轉給訴外人甲○○等語（見本院94年
      7 月13日言詞辯論筆錄），則自被告自認有收受借款之事
      實觀之，至多僅證明原告有交付借款予被告，但收受借款
      者，可能是借款人，也可能是借款之仲介人，甚或為借款
      人之代理人等多種情況，非必僅借款人之單一選項經驗事
      實足以填空，且揆諸前揭最高法院判決、判例之說明，款
      項交付之事實，尚不足以證明雙方借貸關係之存在，原告
      仍應就兩造於84年4月間有就120萬元之借貸達成合致之意
      思表示一節，盡其舉證責任。
   2、雖原告另提出訴外人甲○○出具之借據一紙及其簽發之本
      票24紙、本院87年度票字第4676號本票裁定及其確定證明
      書各一份、被告於94年1月間出具之切結書一份等文件為
      證，並聲請訊問證人即被告之弟丁○○。然查：
     A、訴外人甲○○出具之借據一紙係載明：「立約人甲○○
        積欠戊○○（即被告）款項120萬元整，於民國84年12
        月9日議定分期攤還款項，議定時間二年期。於民國85
        年2月25日分期5萬元償還，還清為止，特立本票金額
        120萬元整。」等語，並核與原告所提出訴外人甲○○
        於同日簽發之本票24紙、面額均為5萬元等情相符（均
        見本院94年度促字第12084號支付命令卷），而上開本
        票亦即為被告於87年9月間所執以向本院聲請裁定請求
        准予強制執行之本票，亦經本院依職權調取本院87年度
        票字第4676號聲請卷核閱明確。然前揭借據及本票文義
        僅說明訴外人甲○○於84年12月間有積欠被告120萬元
        之情，雖被告嗣後亦以執票人資格對訴外人甲○○聲請
        本票裁定，亦僅說明被告係源於前揭訴外人甲○○簽立
        之借據而持有上開本票。但訴外人甲○○於84年12月間
        有積欠被告120萬元之事實，顯然不等同於被告即於84
        年4 月間有向原告借貸120萬元之事實，則原告前揭證
        據資料，實與本件待證事實無涉。
     B、至被告於94年1月間出具之切結書則謂：「本人戊○○
        於民國84年中向丙○○（即原告）介紹甲○○之一宗借
        貸案，然事隔九年多，由於借貸人甲○○一直無出面解
        決其債務，致使蒙受損失，本人基於道義之責，介紹之
        誤，願意以新台幣10萬元整（關廟農會支票帳戶
        000000000、元月13日、支票號碼FA0000000），作為賠
        償用。但有其附加註明就是其往後該事件之處理過程與
        結果皆與本人無關。」等語（見本院前揭支付命令卷）
        ，而證人丁○○於本院審理時亦證稱：上開切結書是被
        告用印後由伊拿去給原告，被告有拿切結書上所寫款項
        讓伊存進帳戶裡面，但原告嗣後僅收切結書但未收受那
        張支票，交付切結書時，原告說事情與切結書所寫情節
        不一樣，之後原告要求伊不要插手兩造之事，伊嗣後就
        不曾介入，此外，伊對訴外人甲○○借貸之事毫無所悉
        等語（見本院94年7月13日言詞辯論筆錄），是觀諸被
        告出具之切結書與證人證述情節，均與被告於本院審理
        時所為之抗辯事實全然相同，則上開證據資料僅等同於
        被告於本件所為之抗辯主張，既非用以證明被告抗辯情
        節之真正，更與原告前揭待證事實無關（亦即縱認被告
        書寫切結書之內容與實情不符，亦不等於原告之主張即
        為實在，更無論原告亦未曾證明上開切結書之內容即為
        虛假）。
   3、綜前觀之，原告就本件待證事實即兩造間於84年4月間有
      就120萬元達成借貸合意一節，迄於本件言詞辯論終結時
      ，均未舉證以實其說，或其所舉證據資料均與待證事實無
      關，揆諸前揭判例意旨之說明，其自應受不利益之判斷。
      從而，原告主張被告於84年4月間有向原告借貸120萬元，
      並約定利息，詎嗣後未依約付息及還款，為此爰依兩造消
      費借貸契約及民法第478條規定，請求被告應清償上開未
      償之借款，及自支付命令送達翌日（94年4月8日）起算之
      法定遲延利息等情，洵屬無據，不應准許。
四、據上論結，原告之訴為無理由，依民事訴訟法第78條，判決
    如主文。
中　　華　　民　　國　　94　　年　　12　　月　　7 　　日
                  民事第五庭    法　官　林彥君
以上正本係照原本作成
如對本判決上訴，須於判決送達後20日內向本院提出上訴狀
中　　華　　民　　國　　94　　年　　12　　月　　7 　　日
                                書記官　莊淑雅
